臺灣高等法院高雄分院刑事判決　　　　　　　　　九十一年度上訴字第一八八二號
　　上　訴　人　臺灣高雄地方法院檢察署檢察官
　　被　　　告　乙○○　男民.
右上訴人因被告違反公職人員選舉罷免法案件，不服臺灣高雄地方法院九十一年度訴
字第二○九三號中華民國九十一年九月二三日第一審判決（起訴案號：臺灣高雄地方
法院檢察署九十一年度選偵字第一六二號）提起上訴，本院判決如左：
    主  文
上訴駁回。
    理  由
一、公訴意旨略以：被告乙○○為民國九十一年高雄縣林園鄉溪洲村村長候選人許陳
    美英之支持者，竟意圖使許陳美英當選村長，於九十一年六月三日上午六時許，
    前往高雄縣林園鄉○○村○○○路九十九號陳串住處，將右手插入右褲袋，對於
    有投票權之人陳串詢問：「這是我的錢，你家總共有幾票？要多少有多少！」，
    以此方式對有投票權人陳串為行求。惟陳串不願接受賄賂，即當場嚴詞拒絕，並
    待乙○○離去後，於同日上午七時許，以電話通知同村之村長候選人甲○○，甲
    ○○再向臺灣高雄地方法院檢察署選舉查察賄選暴力執行小組檢舉，經受理後轉
    知本檢察官再命警方循線查證後，始知上情，因認被告乙○○涉犯公職人員選舉
    罷免法第九十條之一第一項對有投票權之人行求賄賂罪嫌。
二、按犯罪事實應依證據認定之，無證據不得推定其犯罪事實；又不能證明被告犯罪
    ，應諭知無罪之判決，刑事訴訟法第一百五十四條、第三百零一條第一項定有明
    文。又認定不利於被告之事實，須依積極證據，苟積極證據不足為不利於被告事
    實之認定，即應為有利於被告之認定，更不必有何有利之證據，最高法院著有三
    十年上字第八一六號判例可參。
三、公訴人認被告涉有違反公職人員選舉罷免法第九十條之一第一項對有投票權之人
    行求賄賂罪嫌無非以被告乙○○係支持候選人許陳美英，其前揭行賄犯行，業據
    證人陳串於警訊及偵查中供述綦詳，證人陳串與被告乙○○有堂兄弟血緣關係，
    為溪洲村陳姓家族親屬，彼此間並無仇恨關係，當無任意誣陷之理。證人陳串於
    拒絕受賄後，以電話通知證人甲○○，證人甲○○再向本署檢舉通報之事實，為
    證人甲○○警訊時敘述於卷，並有臺灣高雄地方法院檢察署署選舉查察賄選暴力
    執行小組受理選舉賄選紀錄單一份在卷可稽等情，為其論據。訊據被告乙○○堅
    決否認有何違法公職人員選舉罷免法之犯行，辯稱：伊確有於該時至證人陳串之
    住處，但並未提及選舉一事，僅係單純閒聊而已；伊並未向證人陳串買票，選舉
    期間，伊並未支持任何候選人等語。
四、經查：證人陳串固於警訊中證稱：「（訊以：乙○○於何時、何地，向你行賄？
    ）於九十一年六月三日早上六時左右，在我家高雄縣林園鄉○○村○○○路九九
    號門口；（訊以：乙○○以何種方式、方法向你示意行賄，有無交代何事項？）
    乙○○於上述時、地，右手插入右邊口袋跟我說：「你可以給我幾票，要多少錢
    ，要多少有多少。」」等語（見偵查卷第八、九頁）；於偵查中亦結證稱：「那
    一天早上乙○○到我家，右手插入口袋說這是我的錢，你家總共有幾票？我認為
    他要買票，所以拒絕他，乙○○離開後，我就打電話給甲○○說乙○○有開始買
    票的動作。」等語（見偵查卷第二十七頁反面），惟其於原審及本院審理中則改
    稱：「（訊以：被告有無去你家，作何事？）被告只是去我家坐一坐聊天而已。
    」、「（訊以：於九十一年六月三日上午六時許，被告有無前往你住處，將右手
    插入右褲袋，對你說：「這是我的錢，你家總共有幾票？要多少有多少？），沒
    有說，被告到我家，只是把右手放在右褲袋而已，並未掏出錢來，亦沒有說我家
    有幾票要向我買票。」等語，是證人陳串前後就被告有何行求表示之重要情節證
    述先後不一，已難盡信其證言之真實。又按公職人員選舉罷免法第九十條之一第
    一項之行賄罪，以行為人對於有投票權之人，行求期約或收受賄賂或其他不正利
    益，而「約其不行使投票權或為一定之行使者」為構成要件。所謂「約其不行使
    投票權或為一定之行使者」，係指行為人要約消極不為投票之行為或要約積極為
    一定內容之行為。本件九十一年林園鄉溪州村村長選舉共有許陳美英、侯秋東、
    甲○○三位候選人，為被告及證人陳串所是認，則被告於前揭時間至證人陳串住
    處，縱有對證人陳串詢問：「這是我的錢，你家總共有幾票？要多少有多少！」
    等語，然觀上開被告之詢問內容，被告並未明確指明證人陳串應予投票或不應予
    投票之對象，且遍閱本案相關卷宗，並無被告係特定候選人之支持者之相關證據
    ，而被告亦否認支持特定之候選人，如何能認定被告縱有上開對證人陳串之言詞
    ，即在暗示被告要約證人陳串投票或不投票予特定之候選人，職是，被告之行為
    尚難該當前述投票行賄罪之犯罪構成要件。至證人甲○○雖迭於警訊及偵審中均
    一致證稱：證人陳串曾向伊提起被告之行賄之情事等語，然其並未親見被告有行
    賄之行為，其聽聞證人陳串之指述後再予以轉述，其所為之證詞，無非係傳聞證
    據，依刑事訴訟法第一百五十九條之規定，不足作為證據。
五、綜上所述，公訴人所舉之證據，不足證明被告乙○○有違反公職人員選舉罷免法
    第九十條之一第一項對有投票權之人行求賄賂罪之犯行。此外，復查本院無其他
    積極證據足以證明被告有何公訴人指述之犯行，被告之犯罪不能證明。原審因而
    諭知被告乙○○無罪之判決，核無不合，檢察官上訴意旨，仍執前詞，指摘原判
    決不當，為無理由，應予駁回。
據上論斷，應依刑事訴訟法第三百六十八條，判決如主文。
本案經檢察官林應華到庭執行職務。
中    華    民    國     九十一     年      十二      月      三十一    日
                              臺灣高等法院高雄分院刑事第七庭
                                  審判長法官  李春昌
                                        法官  黃憲文
                                        法官  莊飛宗
右正本證明與原本無異。
如不服本判決應於收受本判決後十日內向本院提出上訴書狀，其未述上訴理由者，
並得於提起上訴後十日內向本院補提理由書狀（均須按他造當事人之人數附繕本)「
切勿逕送上級法院」。
                                      書記官  張明賢
中    華    民    國     九十二     年       一       月       三       日
                                                                        Ｋ
